臺灣高等法院刑事判決　　　　　　　　　九十一年度上易字第九四四號
　　上　訴　人　台灣板橋地方法院檢察署檢察官
　　上　訴　人
　　即　被　告　甲○○
右上訴人因被告違反毒品危害防制條例案件，不服臺灣板橋地方法院九十一年度易緝
字第八號，中華民國九十一年二月二十七日第一審判決（起訴案號：臺灣板橋地方法
院檢察署八十九年度毒偵字第二六０五號）提起上訴，本院判決如左：
    主      文
原判決撤銷。
甲○○施用第二級毒品，累犯，處有期徒刑柒月。扣案湯匙壹支上之第二級毒品安非
他命殘渣（量微無法秤重）沒收銷燬之；扣案之湯匙壹支沒收。
    事      實
一、甲○○於民國（下同）八十五年間，因違反麻醉藥品管理條例案件，經原審判處
    有期徒刑五月確定，甫於八十六年七月十四日以易科罰金執行完畢，復於八十六
    年至八十七年間，因施用第二級毒品安非他命案件，經原審以八十七年度毒聲字
    第四八四號裁定送觀察、勒戒，認無繼續施用毒品傾向，由原審於同年九月十八
    日以八十六年度易字第八０一八號為免刑判決（同年十月二十六日確定），同年
    間，再犯施用第二級毒品安非他命案件，經原審以八十七年度毒聲字第二八六三
    號裁定送觀察、勒戒後，認有繼續施用毒品傾向，復經原審以八十七年度毒聲字
    第四０三四號裁定送入戒治處所施以強制戒治，迄八十八年間，因執行強制戒治
    具有成效，乃由原審以八十八年毒聲字第二九二三號裁定，停止強制戒治所餘戒
    治期間付保護管束，其保護管束期滿未經撤銷，臺灣板橋地方法院檢察署檢察官
    即於八十九年一月十四日以八十九年度戒毒偵字第二五號為不起訴處分確定。詎
    猶不知悛悔，復於八十九年三月七日晚間十一時三十分許向前回溯九十六小時內
    之某時點（扣除同日下午五時三十分至同日晚間十一時三十分之時間），在不詳
    地點，以湯匙持第二級毒品安非他命加熱燒烤再吸食所產生煙霧之方式，施用第
    二級毒品安非他命一次，嗣於八十九年三月七日下午五時三十分許，為警在其臺
    北縣中和市○○路九三巷四弄十二號二樓住處內查獲，並扣得其所有供其施用第
    二級毒品安非他命所用之湯匙一支（殘留有第二級毒品安非他命殘查－量微無法
    秤重），甲○○三犯施用第二級毒品安非他命案件，經警移送由臺灣板橋地方法
    院檢察署檢察官偵辦後，乃經該署檢察官依原審八十九年度毒聲字第三０一五號
    裁定送入戒治處所施以強制戒治，現仍於臺灣桃園龍潭女子監獄執行強制治戒中
    。
二、案經臺北縣政府謷察局海山分局報請臺灣板橋地方法院檢察署檢察官偵查起訴。
    理      由
一、訊據上訴人即被告甲○○矢口否認有於上開時地施用第二級毒品安非他命之犯行
    ，辯稱：伊自八十八年間離開戒治處所，即未再吸食安非他命云云。惟查：第二
    級毒品安非他命經吸食入人體後，其代謝之平均可檢出時限約為九十六小時，此
    為本院職務上已知悉之事項，本案被告為警查獲後，於八十九年三月七日晚間十
    一時三十分許所採集之尿液檢體，經先後送請臺北縣政府衛生局及法務部調查局
    鑑驗結果，均呈安非他命類陽性反應，有臺北縣政府衛生局八十九年四月六日北
    縣衛六字第一六七三六號尿液煙毒檢驗成績書及法務部調查局八十九年七月二十
    五日（八九）陸（一）字第八九０五二四八四號檢驗通知書各一份附於偵查及原
    審卷可稽，足徵被告於上開採集尿液檢體時起向前回溯九十六小時內（須扣除自
    同日下午五時三十分為警逮捕時起迄同日晚間十一時三十分謷方採集其尿液檢體
    時止之不可能施用安非他命時間）之某時點曾施用第二級毒品安非他命，否則其
    尿液檢體中殊無檢驗出呈安非他命陽性反應之可能，況扣案之湯匙一支，係警方
    查獲被告時，自被告住處內查扣者，有搜索扣押證明筆錄一份附於偵查卷足憑，
    且該湯匙上亦殘留有第二級毒品安非他命，亦有法務部調查局八十九年八月三日
    （八九）陸（一）字第八九０五二四七六號檢驗通知書各一份附於原審卷可查，
    被告為警查獲時既仍持有含有第二級毒品安非他命殘渣之湯匙，此益徵被告確有
    施用第二級毒品安非他命之行為，是本件自堪認被告於八十九年三月七日晚間十
    一時三十分許向前回溯九十六小時內（扣除上述不可能施用安非他命時間）之某
    時點確有施用第二級毒品安非他命之行為，其前開辯解，顯屬事後圖卸推托之詞
    ，要無足採。次查被告先前如事實欄所載，於八十六年至八十七年間，因施用第
    二級毒品安非他命案件，經原審以八十七年度毒聲字第四八四號裁定送觀察、勒
    戒，認無繼續施用毒品傾向，由原審於同年九月十八日以八十六年度易字第八０
    一八號為免刑判決（嗣於同年十月二十六日確定）同年間，再犯施用第二級毒品
    安非他命案件，經原審以八十七年度毒聲字第二八六三號裁定送觀察、勒戒後，
    認有繼續施用毒品傾向，復經原審以八十七年度毒聲字第四０三四號裁定送入戒
    治處所施以強制戒治，迄八十八年間，因執行強制戒治具有成效，乃經原審以八
    十八年度毒聲字第二九二三號裁定，停止強制戒治所餘戒治期間付保護管束，其
    保護管束期滿未經撤銷，臺灣板橋地方法院檢察署檢察官即於八十九年一月十四
    日以八十九年度戒毒偵字第二五號為不起訴處分確定，詎其又於八十九年三月七
    日晚間十一時三十分許向前回溯九十六小時內之某時點（須扣除同日下午五時三
    十分至同日晚間十一時三十分之時間），在不詳地點，以湯匙持第二級毒品安非
    他命加熱燒烤再吸食所產生煙霧之方式，施用第二級毒品安非他命一次，經警查
    獲後，乃由臺灣板橋地方法院檢察署檢察官依原審八十九年度毒聲字第三０一五
    號裁定送入戒治處所施以強制戒治等節，有原審八十六年度易字第八０一八號刑
    事判決書、八十九年度毒聲字第三０一五號刑事裁定、臺灣高等法院檢察署刑案
    紀錄簡覆表、臺灣高等法院被告全國前案紀錄表、臺灣板橋地方法院檢察署刑案
    資料查註紀錄表、各一份卷足憑，被告三犯施用第二級毒品罪，與毒品危害防制
    條例第二十條第三項前段之規定相符，殆無疑問。綜上所述，本件事證已臻明確
    ，被告犯行洵堪認定。
二、查安非他命為毒品危害防制條例第二條第一項第二款規定之第二級毒品，核被告
    所為，係犯同條例第十條第二項之施用第二級毒品罪；其施用前、後持有第二級
    毒品安非他命之低度行為，應為其施用之高度行為所吸收，不另論罪。查被告曾
    於八十五年間，因違反麻醉藥品管理條例案件，經原審判處有期徒刑五月確定，
    甫於八十六年七月十四日執行完畢，有臺灣高等法院檢察署刑案紀錄簡覆表一份
    附卷足憑，其於五年內再犯本案有期徒刑以上之罪，為累犯，應依刑法第四十七
    條規定加重其刑。
三、原審對被告論罪科刑，固非無見，惟查本件被告施用毒品之時間係八十九年三月
    七日晚間十一時三十分許向前回溯九十六小時內之某時點（扣除自同日下午五時
    三十分許被告被捕時起至同日晚間十一時三十分採尿之時間），原判決竟認定係
    八十九年三月十七日晚間十一時三十分許向前回溯九十六小時內之某時點，其認
    定事實顯有錯誤。被告上訴意旨否認有吸食安非他命，固無可取，而檢察官上訴
    意旨以被告另於八十九年三月間起至九十年十二月二十日止，在其上開住所等地
    連續施用第二級毒品安非他命多次，涉有違反毒品危害防制條例，此部分犯行與
    前開已判罪部分有裁判上一罪關係，原審未及審酌云云，亦為無理由（詳見理由
    欄五移送併辦部分所述），惟原判決既有可議，自屬無可維持，應予撤銷改判。
    爰審酌被告前經多次觀察、勒戒、強制戒治，仍未戒斷其施用毒品之惡習，並參
    酌其犯罪之動機、目的、手段、所生危害及犯罪後猶飾詞狡辯態度不佳等一切情
    狀，量處如主文第二項所示之刑，以資懲儆。
四、扣案湯匙上之殘留物，係第二級毒品安非他命（量微無法秤重），有法務部調查
    局八十九年八月三日（八九）陸（一）字第八九０五二四七六號檢驗通知書一份
    附原審卷足憑，其屬本案查獲之毒品，殆無疑問，爰依毒品危害防制條例第十八
    條第一項前段規定沒收銷燬之；又扣案之湯匙一支，係警方查獲被告時，自被告
    住處內查扣者，有搜索扣押證明筆錄一份附卷可稽，且該湯匙上亦殘留有第二級
    毒品安非他命，亦已如上述，從而，自堪認該湯匙係被告所有供其施用第二級毒
    品安非他命所用之物（非專供施用毒品所用），爰依刑法第三十八條第一項第二
    款規定宣告沒收。
五、台灣板橋地方法院檢察署移送本院併辦意旨（臺灣板橋地方法院檢察署九十一年
    度毒偵字第一二０一號含九十一年度毒偵字第二二０號）另以：被告自八十九年
    三月間起至九十年十二月二十日止，在其上開住處等地，連續施用第二級毒品安
    非他命多次，嗣於同年十二月二十一日上午十一時許，在臺北縣中和市○○路二
    二二巷八弄二號四樓為警查獲，因認被告亦涉有此部分施用第二級毒品罪嫌云云
    。惟查：併辦意旨認被告自八十九年三月間起至九十年十二月二十日止，有連續
    多次施用第二級毒品犯行，無非以被告於偵查中複訊時之自白及被告為警查獲時
    扣得第二級毒品安非他命二小包（毛重０．０一公克殘渣）、吸食器一組、吸管
    一支、玻璃球二個為論據，惟依被告於上開併辦案件中先後供述之內容觀之，其
    於警訊時僅供稱：「第一次吸食是在民國八十五年四月份。最後一次是在民國九
    十年十二月二十日二十三時許在被查獲地」等語（參見上開併辦毒偵字第二二０
    號偵查卷第八頁背面），偵查初訊時更明確供稱：「．．．八十八年五月間出勒
    戒所後到昨天，只有本月（即九十年十二月）十九、二十連續兩天有施用」等語
    （參見同上併辦偵查卷第十五頁背面），則其於該案偵查複訊時突改稱自八十九
    年三月間起陸續施用第二級毒品安非他命迄為警查獲止云云，是否確與事實相符
    ，即非無疑，再參諸被告嗣於原審審理時除矢口否認本案之施用第二級毒品安非
    他命犯行外，復堅稱其僅於九十年十二月中旬至同年月二十一日有施用第二級毒
    品安非他命行為，上開偵查複訊時所為供述與實情不符等語（參見原審九十一年
    二月一日審判筆錄第二頁、第三頁），而依前開警方扣得第二級毒品安非他命殘
    渣、吸食器、吸管、玻璃球又無從推論被告自八十九年三月間起即陸續有施用第
    二級毒品安非他命之行為，自難驟認被告於上開併辦案件所涉之施用第二級毒品
    安非他命犯行，與被告所涉之本案施用第二級毒品安非他命犯行，確具有「時間
    緊接」及「基於概括犯意反覆而為」之連續犯裁判上一罪關係，其既非本件起訴
    效力所及，本院自無從併予審判，而應退由檢察官另行偵查，附此敘明。
據上論斷，應依刑事訴訟法第三百六十九條第一項前段、第三百六十四條、第二百九
十九條第一項前段、毒品危害防制條例第十條第二項、第十八條第一項前段、刑法第
十一條前段、第四十七條、第三十八條第一項第二款判決如主文。
本案經檢察官周誠南到庭執行職務。
中      華      民      國    九十一    年      五     月     二十一    日
                              臺灣高等法院刑事第二庭
                                  審判長法  官  蔡  長  溪
                                        法  官  楊  貴  志
                                        法  官  林  俊  益
右正本證明與原本無異。
不得上訴。
                                        書記官  李  明  昇
中      華      民      國    九十一    年      五     月     二十三    日
